【裁判字號】    89,易,1304
【裁判日期】    890515
【裁判案由】    贓物
【裁判全文】
臺灣臺中地方法院刑事判決                        八十九年度易字第一三四號
    公  訴  人  臺灣臺中地方法院檢察署檢察官
    被      告  乙○○
右列被告因贓物案件，經檢察官提起公訴（八十九年度偵字第二○二○號），本院判
決如左：
    主  文
乙○○收受贓物，處有期徒刑參月，如易科罰金，以參佰元折算壹日。
    事  實
一、乙○○於民國八十八年六月二十六日，明知自稱「張俊宏」之年籍不詳男子在臺
    中市○○路與昌平路口之泡沫紅茶店所交付如附表所示編號一、二之支票二張，
    係來歷不明之贓物（為甲○○於八十八年六月三十日下午五時許，在臺北縣板橋
    市○○路○段路旁自用小客車內所失竊），竟予收受，作為「張俊宏」清償先前
    債務新臺幣（下同）三萬二千元之用，及新借款五萬元之質押，並於八十八年八
    月間在位於臺中市○○○路與忠明路口之大麗池酒店內，持如附表所示編號一之
    支票以劉聿鮶（乙○○之偏名）之名背書轉讓不知情之林宜靜作為支付其在上開
    酒店消費所欠之債務，另於同日將如附表所示編號二之支票以相同方式轉讓與不
    知情之李佳和以清償債務，再由李佳和轉讓給經營ＫＴＶ伴唱店之許淑，嗣經林
    宜靜、許淑分別提示上開支票，因該二張支票業經掛失止付而遭退票，乃經警循
    線查獲上情。
二、案經臺北縣警察局板橋分局報請臺灣板橋地方法院檢察署呈請臺灣高等法院檢察
    署令轉臺灣臺中地方法院檢察署檢察官偵查起訴。
    理  由
一、訊據被告乙○○固坦承有於前揭時地收受並交付如附表所示之支票二張等情，惟
    矢口否認有何收受贓物之認識，辯稱：該二張支票係張俊宏（年籍不詳）為清償
    三萬二千元之借款而轉讓，因張俊宏又要借五萬元，所以又拿了一張二十八萬元
    的支票作為質押，後來有打電話告訴張俊宏，希望將質押之支票借伊轉讓給別人
    ，伊不知係贓物云云。然查，附表所示編號一、二之支票二張係甲○○所有，而
    於八十八年六月三十日下午五時許在板橋市○○路○段路旁自用小客車內失竊，
    嗣後且經掛失止付而遭退票等情，業據被害人甲○○及證人林宜靜、許淑、李佳
    和三人分別於警、偵訊時指述明確，並有票據掛失止付通知書、遺失票據申報書
    、掛失止付票據提示人資料查報表、本案支票暨退票理由單（以上均影本）存卷
    可稽，是該二張支票係屬贓物無訛。復按一般人收受票據，為擔保來源之正當性
    及將來兌現之可能性，必先查證支票之來源及其信用狀況，或要求轉讓人在其上
    背書，惟被告既未查證進而發現系爭支票業已掛失止付，且未要求「張俊宏」背
    書以擔保將來之債權，顯與事理相違。又被告自承不知「張俊宏」之年籍資料，
    亦始終無法偕同警方查獲張某之行蹤，竟毫無顧慮貸與多達八萬餘元之金額，益
    見被告所言不近情理之處。再依被告所稱，「張俊宏」僅向被告借款五萬元，然
    卻以面額高達二十八萬元之支票作為質押，二者價值顯不相當，被告未予質疑，
    猶加以收受，若稱不知系爭支票為來路不明之贓物，孰能置信？況被告於本院審
    理時亦直承「張俊宏」甫自監獄執行完畢出獄，經濟狀況不佳，應無能力持有上
    開二張支票，有懷疑「張俊宏」所持二張支票有問題等語不諱（見本院八十九年
    五月一日審判筆錄），更見被告於收受系爭支票時，對該支票係來源不明之贓物
    應有相當之認識。綜核上情，足徵被告所辯不知系爭支票為贓物云云，顯係事後
    卸責之詞，不足採信。是以，本件事證明確，被告前揭收受贓物犯行，洵堪認定
    。
二、核被告所為，係犯刑法第三百四十九條第一項之收受贓物罪。查被告收受來路不
    明之贓物，暢通銷贓管道，助長竊盜氣焰，並使贓物所有人難以回復其所有物，
    惡性非輕，惟審酌被告於犯罪後已分期償還林宜靜之欠款（見臺灣臺中地方法院
    檢察署檢察官八十九年二月二十九日偵查筆錄），被害人甲○○已將遺失支票掛
    失止付，尚未受有具體損害，及被告之犯罪動機、目的、手段、犯罪後態度等一
    切情狀，量處如主文所示之刑，並諭知易科罰金之折算標準，以資懲儆。
據上論斷，應依刑事訴訟法第二百九十九條第一項前段，刑法第三百四十九條第一項
、第四十一條，罰金罰鍰提高標準條例第一條前段、第二條，判決如主文。
本案經檢察官李悌愷到庭執行職務。
中    華     民     國    八十九     年      五      月      十五       日
                                臺灣臺中地方法院刑事第七庭
                                        法  官   劉  錫  賢
右正本證明與原本無異。
如不服本判決，應於送達後十日內向本院提出上訴狀(須附繕本)，上訴於台灣高等
法院臺中分院。
                                        書記官
中    華     民     國    八十九     年      五      月      十六       日
附錄論罪科刑法條
刑法第三百四十九條第一項
收受贓物者，處三年以下有期徒刑、拘役或五百元以下罰金。
附表：
 ┌─┬───────┬──────┬────┬───────┬────┐
 │編│付 款 銀 行   │  發 票 日  │ 發票人 │面額（新台幣）│支票號碼│
 │號│              │            │        │              │        │
 ├─┼───────┼──────┼────┼───────┼────┤
 │  │臺灣省合作金庫│八十八年九月│        │              │ＣＹ７１│
 │一│長安支庫      │二十五日    │ 甲○○ │二十八萬元    │７７７９│
 │  │              │            │        │              │５      │
 ├─┼───────┼──────┼────┼───────┼────┤
 │  │同右          │八十八年九月│        │              │ＣＹ７１│
 │二│              │二十日      │ 甲○○ │二萬九千元    │７７７９│
 │  │              │            │        │              │４      │
 └─┴───────┴──────┴────┴───────┴────┘


司法院資訊處製作；財團法人民間司法改革基金會備份。
